【裁判字號】    99,交聲,2039
【裁判日期】    991029
【裁判案由】    聲明異議
【裁判全文】
臺灣高雄地方法院交通事件裁定        99年度交聲字第2039號
原處分機關  高雄市政府交通局
異  議  人
即受處分人  乙○○
上列受處分人因聲明異議案件，對於高雄市政府交通局中華民國
99年6 月22日所為之處分（高市交裁字第裁32-BO0000000號），
聲明異議，本院裁定如下：
    主  文
異議駁回。
    理  由
一、原處分意旨略以：異議人即受處分人乙○○（下稱異議人）
    於民國98年5 月22日15時18分，騎乘車號ZND-632 號輕型機
    車，由南向北行駛於高雄市○○路上，行至該路與六合路有
    燈光號誌管制之交岔路口時闖紅燈，因闖紅燈遭警舉發，原
    處分機關依道路交通管理處罰條例第53條第1 項、第63條第
    1 項第3 款之規定，裁處異議人罰鍰新臺幣2,700 元，並違
    規記點3 點等語。
二、聲明異議意旨略以：異議人於上揭時間，雖曾騎乘上揭輕型
    機車，由南向北行駛於高雄市○○路上，行至該路與六合路
    時，遭員警欄停以闖紅燈為由予以舉發；然異議人行經該路
    口時僅為黃燈，應係本件執勤警員誤認異議人係在紅燈亮起
    之情況下駕車進入路口，始會攔停並舉發異議人有闖紅燈之
    違規行為，然實際上異議人無駕車闖紅燈之情事，且當時異
    議人因不服而拒簽，員警亦未將紅單交予異議人；從而，異
    議人不服原裁處，乃提起本件異議。
三、按汽車駕駛人，行經有燈光號誌管制之交岔路口闖紅燈者，
    處新臺幣1 千8 百元以上5 千4 百元以下罰鍰，並記違規點
    數3 點，道路交通管理處罰條例第53條第1 項及第63條第1
    項第3 款分別定有明文。
四、經查：
（一）異議人於上開時、地，騎乘上揭輕型機車，而經原處分機
      關以行經有燈光號誌管制之交岔路口闖紅燈為由掣單舉發
      並裁罰之事實，為異議人所不爭執，並有高雄市政府警察
      局98年5 月22日高市警交字第BO0000000 號舉發違反道路
      交通管理事件通知單（下稱舉發通知單）、高雄市政府交
      通局99年6 月22日高市交裁字第裁32-BO0000000號違反道
      路交通管理事件裁決書各1 份卷可稽（見本院卷第7 條、
      第8 頁），是該部分之事實，應堪認定。
（二）另查異議人於上揭時間，騎乘上開輕型機車行經上揭路口
      闖紅燈乙節，業經證人即當日執行勤務舉發本違規事件之
      高雄市警察局新興分局前金分駐所警員（下稱舉發員警）
      甲○○於本院審理時證陳明確（見本院卷第23頁），又其
      於本院審理時繪製當時現場情形並另證謂：「……（本件
      是不是當場攔停舉發的？）是。……（請敘述當天如何舉
      發？）我跟另一位警察一人騎一部警用機車，走六合路東
      向西方向往華園飯店方向，東西向方向號誌燈為綠燈，南
      北向號誌燈為紅燈，我們離駕駛人停等線還有一小段距離
      ，我們發現他由南向北闖越該路口的紅燈，我就先右轉追
      上去，另一員警也跟隨在我後面，在靠近自強、龍安街口
      ，我先攔下當事人，我同事還在我後面，我跟當事人攔下
      來之後，跟他講闖紅燈的違規事實，……（你看到駕駛人
      闖紅燈時，你離駕駛人停止線大概多遠？）大概有三、四
      十公尺。（你看到異議人經過路口時，他的行向為紅燈嗎
      ？）紅燈沒錯，因為我們東西向是綠燈，所以他南北向一
      定是紅燈。……（你看到他經過路口時，你們行進方向的
      綠燈已經多久了？）大概再十幾秒就要變紅燈了。（你們
      行進方向的綠燈可以綠燈多久？）大概四、五十秒就要變
      換一次，不會到一分鐘。……（你在看到他行經路口時，
      有沒有可能他只是黃燈而已？）不會，因為我們東西向都
      還是綠燈階段，還沒有變黃燈或紅燈，我們十幾秒過那個
      路口都還來得及」等語（第24頁至第27頁、第33頁），可
      知舉發員警係在執行公務騎乘機車東向西行駛於六合路上
      ，而東西向之六合路尚在綠燈之際，異議人猶騎乘上揭輕
      型機車由南向北行駛於自強路上通過與六合路之路口等情
      ，再佐以舉發之時間係於當日15時許，衡情當時應係日光
      充足之際，是核之舉發員警當時目視異議人違規之角度及
      天色狀況，承辦員警對於異議人駕車通過路口之上開違規
      情節，應無誤看或誤為判斷之可能；再酌以警員執行公務
      時，本身即受有行政懲處責任之監督，且其到庭具結作證
      ，更係以刑事責任擔保其證言之真實性，復以證人即舉發
      員甲○○與異議人素不相識，亦無誣陷異議人之必要；又
      交通勤務警察或依法令執行交通稽查任務人員，開單舉發
      違反道路交通管理處罰條例所列之違規事實，經公路主管
      機關或警察機關所為之裁決處罰，本質上為行政處分，係
      公務員基於職務上權力，依法就特定之具體事件所為，並
      具有公法上效果之單方行政行為，再根據公務員為公法上
      行為具有公信力之原則，該行政處分當可被推定為真正，
      且其據以依法處分之事實認定，亦應可推定為正確無誤，
      是異議人並未就本件執勤警員之舉發有誤，或其進入路口
      當時之行向燈號仍為黃燈等事項，提出相關事證以供調查
      ，且經核亦無其他證據足資認定本件執勤警員確有捏造事
      實違法取締之情形，復證人舉發員警甲○○就本件違規事
      實之相關證述內容，經核並無不合常理之處，故證人即舉
      發員警甲○○本其維護交通秩序及行車安全等職責所為之
      本件交通違規舉發通知單及相關證述內容，亦應予以採信
      ；故異議人前述所辯：其駕車通過路口時，行向燈號仍係
      黃燈云云，經核應與事實不符，尚非可採。是則，異議人
      於上揭時地確有騎乘上揭機車闖紅燈之違規行為，應無疑
      問。
（三）異議人雖另辯稱：當時其因不服而拒簽，員警亦未將紅單
      交予異議人云云，經查，異議人當時拒絕在本件舉發通知
      單上簽章乙節，雖經證人即舉發員警甲○○於本院審理時
      證陳屬實（見本院卷第24頁、第25頁），並有上揭舉發通
      知單附卷可查（見本院卷第8 頁），然證人即舉發員警甲
      ○○於本院審理時復證謂：「我先撕下紅單的第一聯拿給
      他，並要拿第二聯、第三聯給他簽名，他拿了第一聯紅單
      騎了就走，我還來不及把第二聯、第三聯拿給他簽名，他
      就走了。……（異議人在什麼情況下收了你的第一聯紅單
      ？）他有把第一聯紅單收下後拿在手上，只是拒絕簽字。
      」等語（見本院卷第25頁、第28頁），是可知異議人當時
      雖拒簽舉發通知單，然仍收受該舉發通知單乙情，復按「
      行為人有本條例之情形者，應填製舉發違反道路交通管理
      事件通知單（以下簡稱通知單），並於被通知人欄予以勾
      記，其通知聯依下列規定辦理：一、當場舉發者，……被
      查獲之駕駛人或行為人為受處分人時，應於填記通知單後
      將通知聯交付該駕駛人或行為人簽名或蓋章收受之；拒絕
      簽章者，仍應將通知聯交付該駕駛人或行為人收受，並記
      明其事由及交付之時間；拒絕收受者，應告知其應到案時
      間及處所，並記明事由與告知事項，視為已收受。」為違
      反道路交通管理事件統一裁罰基準及處理細則第11條第1
      項第1 款，可知舉發員警在舉發過程中，遇見行為人拒絕
      簽章或拒絕收受者，均有合法處理應對之方式，要無將「
      拒絕收受」者，在舉發通知單偽載為「拒絕簽章」者之必
      要，是觀之本件舉發通知單（見本院卷第8 頁），其「收
      受通知聯簽章者」欄既係載明「拒簽」，則益徵異議人當
      時確有收受本件舉發通知單之情事。異議人猶執前詞予以
      爭辯，尚不足採。
五、綜上所述，異議人於上述時、地，騎乘輕型機車行經有燈光
    號誌管制之交岔路口闖紅燈之違規事實既可認定，則原處分
    機關即高雄市政府交通局據此並引用道路交通管理處罰條例
    第53條第1 項及第63條第1 項第3 款等規定，裁處異議人罰
    鍰新臺幣2,700 元，並記違規點數3 點，於法尚稱妥適。至
    於異議人任意指摘本件原裁決處分有所不當，經核並無理由
    ，故應予以駁回。
據上論斷，應依道路交通案件處理辦法第19條，裁定如主文。
中    華    民    國    99    年    10    月    29    日
                        交通法庭 法  官  王參和
以上正本證明與原本無異。
如不服本裁定應於送達後5日內向本院提出抗告狀。
中    華    民    國    99    年    10    月    29    日
                                 書記官  葉祝君

司法院資訊處製作；財團法人民間司法改革基金會備份。
